【裁判字號】    97,訴,84
【裁判日期】    980227
【裁判案由】    殺人未遂等
【裁判全文】
臺灣臺南地方法院刑事判決                97年度訴字第84號
公  訴  人  臺灣臺南地方法院檢察署檢察官
被      告  丙○○
            乙○○
共      同
指定辯護人  本院公設辯護人余訓格
上列被告等因殺人未遂等案件，經檢察官提起公訴（96年度偵字
第15907號），本院就其等被訴殺人未遂案件部分判決如下（被
告丙○○被訴傷害部分另行判決）：
    主  文
丙○○、乙○○共同殺人未遂，各處有期徒刑陸年陸月。
    事  實
一、丙○○（綽號：老鼠）與乙○○（綽號：大胖庭）因同為飆
    車族之友人曾遭甲○○毆打及砸車，且丙○○曾在路邊聽到
    甲○○吟唱「老鼠愛大米」一曲，心生不滿而結怨，乃邀集
    10餘名真實年籍姓名不詳之成年人，於民國96年4月8日23時
    40分許，由丙○○駕駛其母陳康鳳珠（不知情）所有車牌號
    碼S3-6936號自小客車，載同乙○○，並與其餘不詳姓名之
    成年男子分乘其他小客車，一同前往臺南市○○區○○路「
    康樂市場」41號前，見甲○○在「仟丸滬火鍋店」，經丙○○、乙○○確認甲○○即「宇仔」後，丙○○與乙○○及其
    他10餘名不詳姓名之人即共同基於殺人之不確定故意之犯意
    聯絡，丙○○、乙○○持棍棒，其餘之人分持槍械、刀械（
    未經扣案，不能證明為具殺傷力之槍械、管制刀械）及棍棒
    等工具，朝甲○○之頭部、手、腳等身體多處之重要部位揮
    砍，嗣因丙○○等人看見警車經過，一行人乃先暫時嗣警車
    離去後，旋即再返回該處，當時甲○○因傷已血流不止倒地
    ，丙○○竟持不明槍枝指向甲○○頭部，並大聲稱要讓甲○○死（台語），之後，眾人將甲○○拖行，並接續前開殺人
    之不確定故亦，再度持木棍、刀械朝甲○○之身體進行砍殺
    、毆打，致甲○○受有左側肱骨外踝開放性骨折（傷口19
    公分）、左鷹嘴突骨折、左側股骨踝骨折、左側髕骨骨折、
    手臂多處撕裂傷及身體多處擦傷之傷害。嗣經路人報警前來
    處理，丙○○等人聽聞警車警笛聲接近，始停止砍殺及毆打
    之行為而一哄而散，甲○○則於當晚經救護車送醫急救手術
    治療後，始倖免於死。
二、案經甲○○訴由臺南市警察局第二分報告臺灣臺南地方法院
    檢察署檢察官偵查後起訴。
    理  由
壹、程序部分－證據能力之認定
  一、證人甲○○、傅儀文、辛○○、戊○○、己○○於警詢中
      之陳訴，係被告以外之人於審判外之陳述，且被告於本院
      準備程序不同意作為證據，依刑事訴訟法第159條第1項、
      第159條之5第1項之規定，原則上不得作為本案裁判基礎
      之證據資料。又檢察官並未證明該等證人於警詢中之陳訴
      具有較可信之特別情況，且為證明犯罪事實存否所必要此
      一外部情況要件，則該等證人於調查中之陳訴，並不符合
      刑事訴訟法第159條之2例外得作為證據之要件規定，而無
      法回復其證據能力，此合先敘明。
  二、按被告以外之人於審判外之陳述，雖不符刑事訴訟法第15
      9條之1至第159條之4之規定，而經當事人於審判程序同意
      作為證據，法院審酌該言詞陳述或書面陳述作成時之情況
      ，認為適當者，亦得為證據，為刑事訴訟法第159條之5第
      1項所明文。本件卷附其餘供述及非供述證據，被告丙○○、乙○○於本院準備程序時，表示同意作為證據（見本
      院卷第36頁），本院審酌各該證據作成之情況，認為適當
      ，復經本院於審判期日就上開證據依法進行調查、辯論，
      依刑事訴訟法第159條之5規定，自有證據能力。
貳、實體部分－得心證之理由
  一、訊據被告丙○○、乙○○固不否認：(一)被告丙○○於96年
      4月8日23時40分許，駕駛其母陳康鳳珠所有車牌號碼S3-6
      936號自小客車，搭載被告乙○○一同前往臺南市○○區
      ○○路「康樂市場」41號前；(二)告訴人甲○○在前述時、
      地遭人砍殺及毆打，受有左側肱骨外踝開放性骨折（傷口
      19公分）、左鷹嘴突骨折、左側股骨踝骨折、左側髕骨骨
      折、手臂多處撕裂傷及身體多處擦傷之傷害等情，惟皆矢
      口否認有何殺人未遂犯行，均辯稱：伊到現場時，已經有
      一堆人在那裏，甲○○已經受傷了云云。
  二、經查，告訴人甲○○於96年4月8日23時40分許，在臺南市
      中西區○○路「康樂市場」41號前，遭10餘人分持刀械、
      棍棒砍擊及毆打倒地，期間因警車經過，眾人乃先暫行離
      去，嗣警車離去後，該10餘人等旋即返回現場，拖行甲○○，並再度毆打之等情，業據證人甲○○於偵訊及本院審
      理時結證明確（偵2卷第33、34頁；本院卷第125至144頁
      ），並有現場錄影光碟翻拍相片在卷可考（本院卷第64至
      96頁）；又甲○○因遭人持刀械、棍棒毆打，因此受有左
      側肱骨外踝開放性骨折（傷口19公分）、左鷹嘴突骨折、
      左側股骨踝骨折、左側髕骨骨折、手臂多處撕裂傷及身體
      多處擦傷於之傷害一節，並有甲○○96年4月10日國立成
      功大學醫學院附設醫院診斷證明書及96年11月29日成附醫
      骨字第0960017955號函暨其附件病歷相關資料在卷可考（
      警卷第26頁；偵2卷第61頁至第103頁），因此，被害人甲○○在前述時、地遭人持刀械、木棍砍擊，受有前開傷害
      之事實，可以認定。
  三、被告丙○○、乙○○雖以前詞置辯，然查：
    （一）證人甲○○於偵訊時即結證稱：…被告丙○○、乙○○共15、6人打伊。剛開始他們拿球棒打伊的腳、頭
          ，乙○○以木棍打伊，後來見到警察，他們先離開，
          後來又回來拿刀砍伊。綽號老鼠的被告丙○○回來拿
          槍押著伊的頭，說「今天要押走你就是要讓你死」，
          其中10餘人還繼續以球棒打伊的手、腳及頭；因為被
          告丙○○、乙○○有與伊說話並問伊是否叫「宇仔」
          ，所以伊可以確認他們2人等語；於本院審理時結證
          稱：96年4月8日在臺南市○○區○○路「康樂市場」
          41號前被人砍殺，對方約有10幾個人，伊看到有3臺
          轎車到場，第1臺是白色三菱的，伊看到被告丙○○
          從該車下來，他是第1個下車，之前就看過被告丙○○開該車；當天他們將伊圍起來，伊聽到那群人有人
          喊「宇仔」在那邊，被告丙○○先開口問伊是否「宇
          仔」，伊說不是，被告丙○○就先動手，拿球棒打伊
          的膝蓋，其他人也拿棍棒、刀械、槍打伊，之後因為
          有警車在附近巡邏，他們就先離開，過了不到2分鐘
          又折返，被告丙○○拿槍對伊說要給伊死。他們有要
          拉伊上車，但是伊有一隻手沒有受傷，就拉著機車。
          被告乙○○當天有無拿器械伊今日記憶模糊，但伊確
          定2次被打時，乙○○都有在場，案發當時伊人還清
          醒，都還記得。偵訊時伊說乙○○第一次衝突是有拿
          棍棒毆打伊當時記憶正確；（為何你能確實指認被告
          2人？）因為當時是被告丙○○先跟伊講話，被告乙○○就站在被告丙○○旁邊；伊被砍之前1、2年與朋
          友出去在路上看過被告2人，也曾與被告乙○○通過
          電話，而伊唱「老鼠愛大米」那次，被告丙○○說要
          打伊，伊跟他道歉那次也有講過話（偵查卷第33、34
          、117、118）。
    （二）經本院勘驗現場光碟（臺南市警察局第二分局南市警
          二刑偵字第09642147490號卷第58頁資料袋內監視光
          碟其中檔案編號233700號錄影紀錄），證人甲○○當
          庭就光碟影像指認如下：
          錄影光碟2分23秒處（本院卷第29頁）：
            畫面顯示，甲○○被毆打在地，有數人圍著甲○○
            ，其中畫面左上角身穿白色上衣站立之人，經甲○○指認為被告乙○○。
          畫面時間4分8秒處（本院卷第74頁）：
            畫面右上角白色汽車是丙○○的。
          畫面時間4分15、16秒處（本院卷第78頁）：
            甲○○遭眾人圍住，畫面中間身穿白衣之人以手做
            出推擠動作，經甲○○指認為丙○○。
          畫面時間4分56秒時（本院卷第84頁）：
            畫面中間有一個穿白色上衣之人，經甲○○指認為
            乙○○。
    （三）由上開證人甲○○證詞可知，證人甲○○於偵訊及本
          院具結時均明確指認被告丙○○、乙○○即於96年4
          月8日23時40分許，在臺南市○○區○○路「康樂市
          場」41號前參與圍毆砍擊他之人，並表示被告丙○○
          係先持棍棒對其毆打，再持槍稱要他死，被告乙○○
          則持木棍毆打他。而證人甲○○與被告丙○○、乙○○原即相識一節，為被告丙○○、乙○○與甲○○等
          人一致供認之事實（本院卷第58頁），則證人甲○○
          指認被告2人應無誤認之虞。
    （四）證人丁○○、辛○○於偵訊時明確證稱被告丙○○確
          實駕駛車牌號碼S3-6936號小客車，於前述時、地，
          ，與被告乙○○等共10餘人分持棍棒、刀器圍毆甲○○，期間因警車經過現場路旁，故眾人曾暫行離去，
          復再度折返現場，繼續持械毆打甲○○，被告丙○○
          有持槍比著甲○○的頭並嚇稱要讓甲○○死等語（偵
          查卷第35、36頁）；證人丁○○於本院審理時具結作
          證，仍確認被告丙○○、乙○○於前述時、地在場，
          先係由渠先問誰是「宇仔」，甲○○說不是後就被打
          ，並稱：伊於當日確實有看到有人持刀械、木棒、槍
          枝，丙○○有拿槍，有人說「今天就是要讓甲○○死
          」等語，伊於警詢、偵訊中確有陳述被告2人有毆打
          甲○○，並依被告2人之臉型指認，於偵訊時記憶比
          較深刻，於審理時因為時間已久，記憶比較模糊，甲○○駕駛的小客車的車牌號碼S3-6936是辛○○記下
          來交給警察的等語（本院卷第144至152頁）；辛○○
          雖於本院審理時，因時間相隔甚久，就某些衝突細節
          記憶模糊，惟仍作證確認被告丙○○、乙○○於衝突
          時在場，且其有聽到有人喊要給甲○○死，其於偵訊
          時陳稱有人拿槍指著甲○○，應該是有看到，才會於
          偵訊時如此陳述（本院卷第154至161頁）。是證人丁○○、辛○○證述被告丙○○、乙○○參與圍毆之情
          節大體核與證人甲○○證述遭被告丙○○、乙○○與
          10餘人圍毆之情節相符，益徵證人甲○○之證詞可以
          採信。
    （五）雖證人丁○○、辛○○於本院審理勘驗光碟時表示渠
          等「無法辨識」、「看不出來」畫面上之人為被告丙○○或乙○○，然其等均表示係因光碟畫面模糊，無
          法就光碟畫面辨識人物，並非表示畫面之人不是被告
          2人（本院卷第128頁），是證人丁○○、辛○○此部
          分之陳述，無法據為有利被告認定之依據；又證人丁○○雖於本院97年12月23日審理期日時表示當庭無法
          指認被告丙○○、乙○○是否當日參與圍毆之丙○○
          及乙○○，因當日他們的長相、體型有異等語；及證
          人丁○○、辛○○等就被告丙○○、乙○○有無或持
          何種器械砍擊甲○○等細節之陳述與偵查中或與證人
          甲○○所述並非完全一致，然證人丁○○、辛○○與
          被告丙○○、乙○○原素不相識，於本件案發時即96
          年4月8日乃初次見面，且甲○○遭眾人圍毆當時，情
          況混亂、氣氛緊張，尚難期待其2人能精確記憶或判
          斷被告2人體型上之變化，實堪懷疑，況渠等於本院
          均結證明確表示於偵訊時之記憶較為深刻，而他們於
          偵訊時已就被告丙○○、乙○○之相片指認，確是當
          日參與圍毆甲○○之人，是尚非可以其2人於本院審
          理時表示無法指認，即遽為有利被告等認定之依據，
          亦非可僅因其等之陳述有前開出入之處，即認其等之
          證詞不可採。
    （六）綜上，被告丙○○駕駛車牌號碼S3-6936號自小客車
          ，載乙○○，夥同10餘名不詳姓名之成年人，分持未
          經扣案之槍械、刀械及棍棒等工具，在臺南市○○區
          ○○路「康樂市場」41號前，對甲○○之左手、身體
          多處砍殺及猛打甲○○之頭部、手、腳等處，被告丙○○並持不明槍枝指向甲○○頭部，並大聲喊要甲○○死等情可以認定。被告2人空言否認其等係於甲○○被圍毆結束後始行抵達現場，未參與圍毆云云，顯
          與證人甲○○、丁○○、辛○○所述不符，要難採信
          。
  四、被告丙○○、乙○○與其他參與圍毆甲○○等人確實有殺
      人之不確定故意，且其等彼此有犯意聯絡，行為分擔：
    （一）依被告2人之供述及證人甲○○之證詞可知，被告丙○○與乙○○因友人賴冠寧曾遭甲○○毆打及砸車，
          而對甲○○不滿（本院卷第57頁），且丙○○曾在路
          邊聽到甲○○吟唱「老鼠愛大米」一曲，心生不滿而
          與甲○○結怨（本院卷第131頁），被告丙○○、乙○○乃邀集10餘名不詳姓名之人之前述地點毆打甲○○，是被告2人共同基於【尋找砸友人車之「阿宇」
          復仇、出氣】之同一目的而集結10餘人出發而為一集
          團，造成浩大之聲勢，彼此壯膽，且客觀上亦分持刀
          械、棍棒、槍枝，毆打砍擊甲○○，彼此互為助力。
    （二）由甲○○受有左側肱骨外踝開放性骨折（傷口19公分
          ）之傷勢觀之，砍擊甲○○之刀，應屬極端銳利之利
          器，並非一般小型之刀具；又若持棍棒朝人之身體各
          處揮打，亦可能對血肉之軀具有相當之殺傷力，且人
          之身體四週遍佈維持人體生命之重要血管，則對人之
          身體同時施以銳利刀械、棍棒等物毆擊、徒手之毆打
          等加害行為，極易破壞切斷身體四週遍佈之重要血管
          ，造成大量失血而引發死亡之結果，此為一般人所能
          認知之事實。本件被告丙○○、乙○○及其餘不詳姓
          名等共10餘人，不由分說，分持刀械、棍棒等物，就
          圍擊揮砍甲○○，渠等以集結眾人，壯大聲勢，增長
          殺害甲○○人之氣勢，又甲○○遭被告丙○○、乙○○等人持刀械、棍棒等物揮砍，本即可能使頭部受到
          重創，有致生命危險之可能；又由本件被告丙○○、
          乙○○等人，於圍毆甲○○後，見警車經過，雖暫時
          先散去，惟嗣警車離開後旋即返回現場，再度毆擊甲○○之情形，可知被告2人與其餘不詳姓名人士，意
          非僅對甲○○輕輕示警而已，參以證人甲○○及丁○○、辛○○均結證表示，被告丙○○當天有說要讓甲○○死一語，顯見被告丙○○、乙○○等人兇狠之加
          害行為顯已達足以致命之程度，其等對於此行為有奪
          人性命之可能，顯有預見。
    （三）綜上以觀，被告丙○○、乙○○集結10餘人共乘小客
          車出發，分持刀械、棍棒等物下手砍殺甲○○等人，
          造成一種龐大之聲勢，彼此互為精神上或聲勢上之支
          援助力，使下手實施者更為放肆，其等彼此間顯有不
          確定殺人故意之犯意聯絡至為甚明。
參、論罪科刑及沒收
  一、核被告丙○○、乙○○等人所為，均犯刑法第271條第2項
      、第1項之殺人未遂罪，被告2人與其餘數名真實姓名年籍
      不詳之成年男子就上開殺人未遂犯行間，有犯意之聯絡及
      行為之分擔，為共同正犯；被告丙○○、乙○○皆已著手
      實行殺人之行為但未導致死亡之結果，為未遂犯，爰均依
      刑法第25條第2項規定減輕其刑。
  二、爰審酌被告丙○○、乙○○等人，因細故生嫌隙，即私自
      糾結10餘人，在人車往來頻繁之馬路旁找甲○○報復，眾
      人七手八腳對甲○○胡亂揮砍，且見其倒地仍不甘休，甲○○雖經救護，終未發生死亡結果，然其傷勢非輕，且身
      心極為受創，參以被告丙○○、乙○○等人在場等分工情
      況，及其等均矢口否認犯行之犯後態度，且迄今均未與甲○○和解或賠償等情，分別量處如主文所示之刑。另本案
      被告丙○○、乙○○二人持以攻擊被害人甲○○之棍棒等
      工具，均未扣案，為免日後執行困難，爰均不予沒收，附
      此敘明。
據上論斷，應依刑事訴訟法第299條第1項前段、刑法第28條、第
271條第2項、第1項、第25條第2項，判決如主文。
本案經檢察官庚○○到庭執行職務。
中    華    民    國    98    年    2     月    27    日
                  刑事第十二庭  審判長法  官  卓穎毓
                                      法  官  魏玉英
                                      法  官  莊玉熙
以上正本證明與原本無異。
如不服本判決應於收受本判決後10日內向本院提出上訴書狀，並
應敘述具體理由。如未敘述上訴理由者，應於上訴期間屆滿後20
日內向本院補提理由書狀（均須按他造當事人之人數附繕本）「
切勿逕送上級法院」。
                                      書記官  余富誠
中    華    民    國    98    年    2     月    27    日
附錄法條：
刑法第271條
殺人者，處死刑、無期徒刑或十年以上有期徒刑。前項之未遂犯
罰之。
預備犯第一項之罪者，處二年以下有期徒刑。


司法院資訊處製作；財團法人民間司法改革基金會備份。
